臺灣苗栗地方法院行政訴訟判決  
110年度交字第64號
110年度交字第65號
110年10月26日辯論終結
原      告  張翔皓  
被      告  交通部公路總局新竹區監理所

代  表  人  吳季娟  
訴訟代理人  賴姿伶  
上列當事人間交通裁決事件，原告不服被告於民國110年9月10日
竹監苗字第54-F00000000號、第54-F00000000號裁決，分別提起
行政訴訟，因基於同一事實上原因，本院合併辯論、判決如下：
    主  文
被告民國110年9月10日竹監苗字第54-F00000000號、第54-F000
  00000號裁決書均撤銷。
訴訟費用新臺幣600元由被告負擔。
    事實及理由
壹、爭訟概要：原告於民國110年6月14日上午7時24分許，騎乘
    其所有車號000-0000號大型重型機車，行經苗栗縣獅潭鄉台
    3線118.3公里處，經苗栗縣警察局大湖分局（下稱大湖分局
    ）員警於上開車輛後方開啟鳴笛器及按鳴喇叭，原告並未停
    駛而駛離。嗣大湖分局於同年7月6日、7月30日分別製發舉
    發違反道路交通管理事件通知單2紙，違規事實分別為「違
    反處罰條例之行為，拒絕接受稽查而逃逸。以危險方式在
    道路上駕駛機車。」、「以危險方式在道路上駕駛汽車（處
    車主）」；其後被告於110年9月10日分別製發裁決書（竹監
    苗字第54-F00000000號、竹監苗字第54-F00000000號），分
    別以「違反處罰條例之行為，拒絕停車接受稽查而逃逸、
    以危險方式在道路上駕駛汽車」、「以危險方式在道路上
    駕駛汽車（處車主）」為由，分別依道路交通管理處罰條例
    （下稱道交條例）第43條第1項第1款、第60條第1項、第43
    條第4項規定，分別處原告「罰鍰新臺幣（下同）38,000元
    ，吊扣機車駕駛執照6個月，記違規點數3點，並應參與道路
    交通安全講習」，另「吊扣汽車牌照6個月」（下合稱原處
    分），原告不服原處分而提起本訴。
貳、實體部分
一、原告主張：原告當日正常行駛，舉發警員無從自行車紀錄器
    證明有何危險駕駛情事，又原告當下因風切聲及環境噪音，
    且因注意前方路況，導致聽不見後方警車鳴笛聲，故持續正
    常行駛，原告並無危險駕駛，亦無拒絕停車接受稽查而逃逸
    之違規行為，原處分當有違誤等語。並聲明：原處分撤銷。
二、被告則以：經被告審視舉發單位所提供之採證影片，原告多
    次於內側車道反覆壓車至車道線或靠近雙黃線，膝蓋差點磨
    到道路，且更有輪胎在內側車道，但原告身體及車身傾斜伸
    入外側車道之危險狀況，側掛過彎係機車賽事中選手使用過
    彎方式，一般道路駕駛不需使用，該路段限速60公里，員警
    見原告以危險方式駕車，遂開啟警鳴器及鳴按喇叭示意原告
    停車長達1分鐘之久，原告仍未停下且加速駛離，自有處罰
    之必要，原處分應屬適法等語，資為抗辯。並聲明：原告之
    訴駁回。
三、兩造協議簡化爭點如下（交64字卷第119至120頁，不爭執事
    項並有所列相關證據可佐，堪信為真實）：
  ㈠不爭執事項
  ⒈原告於110年6月14日上午7時24分許，騎乘其所有車號000-00
    00號大型重型機車（交64卷第67頁機車車籍查詢），行經苗
    栗縣獅潭鄉台3線118.3公里處，經大湖分局員警於上開車輛
    後方開啟鳴笛器及按鳴喇叭，原告並未停駛而駛離（交64卷
    第118頁、第50至51頁勘驗結果）。嗣大湖分局於同年7月6
    日、30日分別製發舉發違反道路交通管理事件通知單2紙，
    違規事實分別為「違反處罰條例之行為，拒絕接受稽查而
    逃逸。以危險方式在道路上駕駛機車。」、「以危險方式
    在道路上駕駛汽車（處車主）」（交64卷第57至59頁通知單
    ），該通知單有送達原告。
　⒉被告於110年9月10日分別製發裁決書（竹監苗字第54-F00000
    000號、竹監苗字第54-F00000000號），分別以「違反處罰
    條例之行為，拒絕停車接受稽查而逃逸、以危險方式在道
    路上駕駛汽車」、「以危險方式在道路上駕駛汽車（處車
    主）」為由，分別依道交條例第43條第1項第1款、第60條第
    1項、第43條第4項規定，處原告罰鍰38,000元，吊扣機車駕
    駛執照6個月，記違規點數3點，並應參與道路交通安全講習
    ，另吊扣汽車牌照6個月（交64卷第61至63頁裁決書，即原
    處分），該裁決書並於同日送達原告（交64卷第69頁送達證
    書）。
　⒊依違反交通管理事件統一裁罰基準及處理細則之附件違反道
    路交通管理事件統一裁罰基準表，違反道交條例第43條第1 
    項第1款者，汽車處罰鍰18,000元、記違規點數3點、另應接
    受道路交通安全講習；違反第60條第1項者，大型重型機車
    及汽車處罰鍰2萬元，並吊扣駕駛執照6個月；違反第43條第
    4項前段者，於期限內繳納或到案聽候裁決者，吊扣該汽車
    牌照6個月（交64卷第29至33頁）。
  ㈡爭執事項
  ⒈原告行經上開路段時，是否有以危險方式駕駛？是否有拒絕
    停車接受稽查而逃逸之舉？
  ⒉原告請求撤銷原處分，有無理由？
四、本院之判斷
  ㈠爭點一：
  ⒈按汽車駕駛人，駕駛汽車在道路上蛇行，或以其他危險方式
    駕車者，處6,000元以上24,000元以下罰鍰，並當場禁止其
    駕駛（道交條例第43條第1項第1款）。又：
　⑴次按該款之立法方式，係於「在道路上蛇行」後，將「其他
    危險方式駕車」行為列於該款之行為態樣，且其違法行為應
    受制裁性之裁罰法律效果，包括6,000元以上24,000元以下
    之罰鍰、記違規點數3點等，其制裁儆懲重度，較諸同條例
    其他各條所列具體危險駕車行為如酒、毒後駕車或拒絕酒測
    行為外，更顯嚴厲；再參酌該條項之立法理由稱「原條文之
    立法目的，原為遏阻飆車族之危害道路安全的行徑所設，是
    以該條構成要件列舉在道路上蛇行、行車速度超過規定最高
    時速60公里，及拆除消音器等均為飆車典型行為，為涵蓋實
    際上可能發生的危險駕駛態樣，第1項爰增訂第3款及第4款
    」等語，故在合憲性解釋原則下，依法治國比例原則審查並
    解釋立法者所制定之道交處罰條例，該款所稱「其他危險方
    式駕車」行為，應指整段取締之駕車行為，顯現其完全無視
    於道交條例與道路交通安全規則之各項注意義務，且其行為
    對道路交通安全秩序造成之危害，相當於同條項各款蛇行、
    高速超速、恣意迫使他車讓道、驟然暫停等之高度危害程度
    ，始足當之（臺北高等行政法院108年度交上字第95號判決
    意旨參照）。
　⑵經查，經本院當庭勘驗被告所提出之行車紀錄器檔案，勘驗
    結果可見原告當日騎乘上開車輛，有於該路段內側、外側車
    道先後向左、向右傾壓過彎，車胎雖曾碰觸車道線，然仍位
    於車道內，另亦有向右傾壓過彎，車胎位於內側車道，然原
    告上半身及部分車身已傾斜伸入外側車道，並明顯加速離去
    之舉（交64卷第118頁、第50至51頁）。則依上開勘驗結果
    ，原告當日駕車均於車道內行駛，縱使過彎時有傾壓車輛之
    舉，並曾有上半身、部分車身進入外側車道之情狀，然均能
    正常、穩定操控，且均係於彎道處傾壓車輛，難認其主觀上
    有完全無視於道路交通法規所命注意義務，且造成相當於蛇
    行、高速超速、恣意迫使他車讓道、驟然暫停等之交通安全
    高度危害程度；又縱使原告自承其當日進入民宅區路段時，
    時速70、80公里，離開民宅區路段到了上坡後加速時，時速
    應該有破百等語（交64卷第119頁），此亦係原告是否該當
    道交條例第40條之違規行為，而應依該規定予以裁罰，礙難
    遽論原告超速加速行駛，即屬上開所稱之「其他危險方式駕
    車」行為。
　⑶被告雖主張如上，然傾壓車身過彎（即側掛過彎）之舉，縱
    使屬機車賽事選手使用過彎方式，然並未限制一般民眾不得
    於道路上使用該方式過彎，且該過彎方式是否有危險駕駛之
    情狀，應綜合原告整體駕駛方式（是否於過彎時任意快速變
    換車道、侵入對向車道）、過彎姿勢（是否身體大幅度偏離
    車輛、刻意放手駕駛、車身刻意摩擦路面）而定，是無法單
    以原告當日有傾壓車身過彎，即遽認原告當日有危險駕駛之
    違規事實。　
　⒉復按汽車駕駛人，駕駛汽車有違反本條例之行為，經交通勤
    務警察或依法令執行交通稽查任務人員制止時，不聽制止或
    拒絕停車接受稽查而逃逸者，除按各該條規定處罰外，處1
    萬元以上3萬元以下罰鍰，並吊扣其駕駛執照6個月（道交條
    例第60條第1項）。經查：
　⑴本院當庭勘驗被告所提出之行車紀錄器檔案，勘驗結果可見
    原告當日騎乘上開車輛佩戴全罩式安全帽，而員警駕駛警車
    自後追緝原告時，與原告最接近時距離僅約2至3個自用小客
    車車身（交64卷第123頁翻拍照片），且員警有開啟鳴笛器
    及鳴按喇叭，音量大聲、清楚（交64卷第118頁、第50至51
    頁），故本院審酌該行車紀錄器係於車內錄音，猶可聽見音
    量清楚、大聲之鳴笛器及鳴按喇叭聲響，而原告斯時係配戴
    全罩式安全帽，依客觀情況足認其當時可聽見後方警車之鳴
    笛器及鳴按喇叭聲響，惟依不爭執事項⒈，原告並未停駛而
    駛離，自有拒絕停車接受稽查而離去之客觀情狀無疑。
　⑵然依上所述，原告當日難認有何先行違反道交條例第43條第1
    項第1款之以其他危險方式駕車之違規行為，故縱使其見員
    警鳴笛攔查，拒絕停車接受稽查而離去，亦與同條例第60條
    第1項之「汽車駕駛人駕駛汽車有違反本條例之行為」要件
    不符，被告亦不得依該項規定裁罰原告。　
  ㈡爭點二：
　　綜上，依被告之舉證，難認原告當日有何以相當於蛇行、高
    速超速、恣意迫使他車讓道、驟然暫停等危險方式駕車之違
    規事實，且其縱使見員警攔查拒絕接受稽查而離去，因無法
    認定其具有先行危險駕駛之行為，亦與道交條例第60條第1
    項處罰要件不符。從而被告依道交條例第43條第1項第1款、
    第60條第1項、第43條第4項規定，對原告裁罰如不爭執事項
    ⒉所示原處分，自有未洽，原告訴請撤銷原處分為有理由，
    均應准許，爰將原處分均予撤銷。
五、本件事證已臻明確，兩造其餘攻擊防禦方法及訴訟資料，經
    本院審酌後核於本判決結果不生影響，爰不逐一論述，併此
    敘明。
六、本件第一審裁判費共計600元，依行政訴訟法第98條第1項本
    文規定，應由敗訴之被告負擔，併依同法第237條之8第1項
    規定，確定第一審訴訟費用額如主文第2項所示。
七、結論：本件原告之訴為有理由，依同法第195條第1項前段規
    定，判決如主文第1項所示。
中　　華　　民　　國　　110 　年　　10　　月　　29　　日
                  行政訴訟庭　法　官　劉奕榔
以上正本係照原本作成。
如不服本判決，應於判決送達後20日內，向本院提出上訴狀並表
明上訴理由（原判決所違背之法令及其具體內容或依訴訟資料可
認為原判決有違背法令之具體事實），其未載明上訴理由者，應
於提出上訴後20日內向本院補提理由書（上訴狀及上訴理由書均
須按他造人數附繕本，如未按期補提上訴理由書，則逕予駁回上
訴），並應繳納上訴裁判費新臺幣750元。
                              書記官  江秋靜
中　　華　　民　　國　　110 　年　　10　　月　　29　　日